【裁判字號】    98,易,2489
【裁判日期】    981002
【裁判案由】    竊盜
【裁判全文】
臺灣臺北地方法院刑事判決              98年度易字第2489號
公  訴  人  台灣台北地方法院檢察署檢察官
被      告  乙○○
上列被告因竊盜案件，經檢察官提起公訴（98年度偵字第18502
號），本院判決如下：
    主  文
乙○○無罪。
    理  由
一、公訴意旨略以：被告乙○○與某姓名不詳之成年男子（下稱
    A 男），共同意圖為自己不法之所有，於民國98年8 月3 日
    凌晨3 時20分許，在台北市○○區○○街9 號對面，見丁○
    ○所駕駛之車牌號碼142-YB號營業小客車（下稱B 車）停放
    於該處，認有機可趁，由A 男在旁把風，乙○○則進入車內
    竊取新台幣（下同）約1,800 元，嗣經丁○○與友人發覺當
    場追捕，乙○○即與A 男逃逸，惟經丁○○及巡邏員警在台
    北市○○區○○街49巷6 號前將乙○○逮捕，A 男則逃逸無
    蹤，因認被告涉犯刑法第320 條第1 項之竊盜罪嫌等語。
二、按犯罪事實應依證據認定之，無證據不得認定犯罪事實；不
    能證明被告犯罪者或其行為不罰者，應諭知無罪之判決，刑
    事訴訟法第154 條第2 項、第301 條第1 項，分別定有明文
    。復按認定不利於被告之事實，須依積極證據，苟積極證據
    不足為不利於被告事實之認定時，即應為有利於被告之認定
    ，更不必有何有利之證據，最高法院30年上字第816 號著有
    判例，可資參照。
三、檢察官認被告涉有竊盜罪嫌，係以證人丁○○之證述，及員
    警職務報告、監視錄影光碟及翻拍畫面、車號142-YB號營業
    小客車之照片為主要論據。訊據被告固對於上開時間、地點
    在場之事實坦承不諱，惟堅決否認有何竊盜犯行，辯稱：伊
    不認識A 男，伊雖有與A 男交談過2 次，惟均係詢問A 男光
    復橋如何走，伊是剛好經過該處，因為有人要追打伊，伊才
    奔跑等語。
四、經查：
（一）本院勘驗事發現場之監視器錄影光碟，製有98年9 月30日
      勘驗筆錄在卷可憑。該光碟內有4 支監視器錄影畫面，其
      中監視器1 、2 位於家樂福賣場地下停車場出口處（下稱
      家樂福車道口），監視器1 在監視器2 之左方，監視器3
      位於家樂福車道口旁，經比對監視器1 、2 、3 中人物之
      動作及各監視器所顯示之時間，堪認監視器1 、2 所顯示
      之時間係一致，而監視器3 所顯示之時間與監視器1 、2
      約有遲延1 分50秒左右之誤差，合先敘明。
（二）監視器1 錄有以下影像：B 車停放於永福街上，靠近家樂
      福車道口，於98年8 月3 日3 時17分58秒至18分4 秒，一
      名身穿背心、黑色長褲，背斜背包之男子（即A 男）欲試
      著發動路邊機車而不果，3 時18分17秒許，A 男走向B 車
      ，3 時19分47秒許乙○○自B 車旁走過，一直走到B 車前
      方約兩台車之距離處停下，並於3 時19分58秒時在該處徘
      迴。
（三）監視器2 錄得98年8 月3 日3 時17分55秒許，A 男橫越馬
      路，朝該監視器方向走來，3 時18分17秒許，A 男走回家
      樂福方向，靠近B 車，3 時18分51秒許，A 男走向B 車後
      方之車，3 時18分9 秒許，A 男再走回B 車，3 時19分29
      秒許，被告行經家樂福車道口處，於3 時19分43秒開始行
      經B 車。經與監視器1 之影像綜合判斷，A 男於3 時17分
      55秒許應係朝監視器1所 錄得之上開機車走來，而被告通
      過家樂福車道口後往前直行並通過B 車，再往前行至距離
      2 台車距離處，中間並無停頓。
（四）監視器2 錄有3 時20分15秒一男子從B 車處開始奔跑，經
      家樂福車道口，路線較偏外側，3 時20分20秒，另一男子
      奔跑經過B 車，再經家樂福車道口，路線較偏車道口處，
      3 時20分25秒被害人衝出追呼竊賊。參以監視器1 所錄，
      於3 時20分9 秒許，被告開始自前開距離B 車2 台車遠之
      距離處折返奔跑，以及監視器3 所錄，98年8 月3 日3 時
      21分18秒，被告由永福街西向東方向行經家樂福車道口，
      3 時22分3 秒乙○○折返奔跑經過家樂福車道口，堪認監
      視器2 所錄，於3時20 分15秒奔跑之男子係A 男，於3 時
      20分20秒奔跑之男子為被告無訛。綜合上開3 支監視器錄
      影畫面，可認A 男於B車 附近停留約1 分30秒之久後，被
      告始經由家樂福車道口經過B 車，且並無停留即往前直行
      ，嗣被告於3 時20分9 秒即開始奔跑，而A 男於3 時20分
      15秒始開始奔跑，是被告並非因為A 男開始逃跑而隨之逃
      跑。
（五）證人丁○○證稱：伊發現竊嫌有2 人，一人穿暗色短袖上
      衣及長褲之人正在車內行竊，另一人著黑色短袖上衣及黑
      色長褲在伊車旁守候等情（98年8 月3 日警詢筆錄，98年
      度偵字第18502 號卷第13頁），而被告於遭逮捕當時身穿
      咖啡色上衣、黑色長褲，此有查獲被告照片2 紙在卷足憑
      （98年度偵字第18502 號卷第18頁），然被告既無停留在
      B 車附近之舉動，業經本院勘驗監視器錄影光碟認定無誤
      ，證人丁○○證述看見被告在B 車內竊取財物一節即與事
      實不符。再證人丁○○就伊究竟係何時看到被告在車內行
      竊，先於偵查中證稱：「我去家樂福買東西回來進到店內
      後我又要再度出門，就看到有人在我的車子上。」等語（
      98年8 月19日偵查筆錄，98年度偵字第18502 號卷第58頁
      ），惟於本院審理時證稱：「當時我跟我女朋友正從家樂
      福出來，我女朋友走前面，我走後面... 我走過去時看到
      車內的燈是開的... 當時有兩個人，車內有亮燈，一個在
      車外，在車裡面的那個人在我車子的右後車門那邊... 在
      車內的是咖啡色短袖、穿長褲。」等語（本院98年9 月18
      日審判筆錄），互不符合。參以監視器1 所拍攝之影像，
      被告於該日3 時20分9 秒許，即自前開距離B 車2 台車遠
      之距離處折返奔跑，而3 時20分25秒許被害人及友人2 人
      自監視器1 後方衝出追呼竊賊，則證人丁○○既係與友人
      2 人一同衝出，當非自家樂福回來之路途上即看到被告侵
      入B 車竊取財物。綜上，證人丁○○上開不利被告之證詞
      ，可能出於誤認，所述內容與事實不符，不能採信。
（六）證人丁○○證稱伊計程車內之現金遭竊損失約1 千9 百元
      （98年8 月3 日偵查筆錄，98年度偵字第18502 號卷第13
      頁），惟被告經逮捕後，經員警請被告將身上之物品取出
      ，亦無任何財物，只有1 支手機一情，亦據證人即員警甲
      ○○證述明確（本院98年9 月18日審判筆錄），更足佐證
      被告並非進入B 車、下手竊取B 車財物之人。
（七）證人丙○○、甲○○於本院審理時均未證述有看到竊嫌竊
      取車內財物之情形，又本件竊案之承辦員警並未採取B 車
      內之指紋（本院98年9 月25日審判筆錄）。再被告並非跟
      隨A 男奔跑，係早於A 男而奔跑一節，業據本院勘驗監視
      器光碟，認屬實情，則被告辯稱與A 男不認識，因為伊先
      前行經便利商店時，有一男子懷疑伊看其女友之胸部，拿
      出大鎖要打伊，伊看到疑似該男子之機車即開始跑等語，
      雖與常情有違，然亦不能僅以被告莫名奔跑即推論被告涉
      犯竊盜罪。
（八）本件監視器錄影內容均未拍攝到被告與A 男交談之經過，
      有本院98年9 月30日勘驗筆錄在卷可憑，被告固坦承與A
      男交談過2 次，惟辯稱係在該路段前方向A 男詢問光復橋
      如何走等語。然本件並無其他證據資料可資認定被告與A
      男所交談之內容係要竊取B 車，雖被告所辯尚有可疑，惟
      本件積極證據不足以證明被告與A 男具有共同竊盜之犯意
      聯絡，即難僅以被告自承與A 男交談過2 次，即認定被告
      涉犯本件竊盜罪。
五、綜上，本件既無證據可資證明被告有侵入B 車竊取財物之舉
    動，又無證據可資推論被告與A 男具有竊盜之共同犯意聯絡
    ，復未能認被告係因行竊計畫遭被害人發覺始行逃跑，從而
    無法證明被告有檢察官所指之竊盜犯行。本院亦查無其他積
    極證據足以證明被告犯罪，揆諸上開法條及判例意旨，自應
    為被告無罪之諭知。
據上論斷，依刑事訴訟法第284 條之1 、第301 條第1 項，判決
如主文。
本案經檢察官高維駿到庭執行職務
中    華    民    國    98    年    10    月    2     日
                    刑事第七庭    法  官  林欣苑
上正本證明與原本無異。
如不服本判決應於收受送達後10日內向本院提出上訴書狀，並應
敘述具體理由；其未敘述上訴理由者，應於上訴期間屆滿後20日
內向本院補提理由書（均須按他造當事人之人數附繕本）「切勿
逕送上級法院」。告訴人或被害人如對於本判決不服者，應具備
理由請求檢察官上訴，其上訴期間之計算係以檢察官收受判決正
本之日期為準。
                                  書記官  劉英芬
中    華    民    國    98    年    10    月    2     日


司法院資訊處製作；財團法人民間司法改革基金會備份。
